福建金門地方法院刑事判決　　　　　　　 99年度簡上字第6號
上　訴　人　福建金門地方法院檢察署檢察官
被　　　告　何志僑
上列上訴人因被告違反商標法等案件，不服中華民國99年6月24
日本院99年度城簡字第14號第一審刑事簡易判決（聲請簡易判決
處刑案號：福建金門地方法院檢察署98年度偵字第477號），提
起上訴，本院管轄之第二審合議庭判決如下：
　　主　?文
原判決撤銷。
何志僑犯詐欺取財罪，處拘役伍拾日，如易科罰金，以新臺幣壹
仟元折算壹日，緩刑貳年。
未扣案之仿冒金門高粱酒壹瓶，沒收。
　　犯罪事實
一、何志僑明知如附表所示之商標圖樣，業經金門酒廠實業股份
　　有限公司（下稱金酒公司）向經濟部智慧財產局申請註冊登
　　記取得商標權（註冊審定號、專用期限、商標權人、指定商
　　品名稱均詳如附表），且仍在商標權期間內而受商標法之保
　　護，未經商標權人之同意或授權，不得於同一商品或類似商
　　品，使用相同或近似於此等之註冊商標，竟基於擅自使用他
　　人註冊商標於同一商品、意圖為自己不法所有之犯意，於民
　　國98年6月間某日得知李松田欲購買金酒公司產製之高粱酒
　　後，即在金門縣金沙鎮下塘頭6號其住處，將金酒公司附有
　　前開商標圖樣且已飲用部分之酒瓶（下稱系爭酒瓶），灌入
　　其在88年間向不知名成年男子購得之非金酒公司產製之酒類
　　，在系爭酒瓶裝填滿後，旋於98年6月下旬某日，在金門縣
　　金城鎮○○○路與環島西路交叉路口附近，向李松田佯稱系
　　爭酒瓶內之酒類均為金酒公司產製之陳年高粱酒，李松田因
　　此陷於錯誤而以新臺幣（下同）1,800元之價格購入，在飲
　　用後發覺有異，報警處理始悉上情。
二、案經金門酒廠實業股份有限公司、李松田訴由金門縣警察局
　　移送福建金門地方法院檢察署檢察官偵查後聲請簡易判決處
　　刑。
??理??由
一、本件判決所引人證、書證、物證之證據能力，迄至本院言詞
　　辯論終結前，兩造均未就上開證據之證據能力聲明異議，且
　　本院審酌上開證據並非公務員違法取得，亦無證據力明顯過
　　低之情形，復經本院於審判期日就上開證據進行調查、辯論
　　，依法有證據能力，均得作為本案證據。
二、訊據被告對於前揭事實，迭於警詢、偵訊及本院審理時均坦
　　承不諱（見警卷第3頁、偵卷第12頁、本院卷第19至20頁）
　　，核與告訴人李松田於警詢、偵訊之指述情節相符（見警卷
　　第7頁、偵卷第21頁）；又被告所販售之酒類並非金酒公司
　　所產製之高粱酒，有金酒公司檢驗報告書在卷可佐（見警卷
　　第14至15頁）；而如附表所示之商標圖樣，係金酒公司向經
　　濟部智慧局財產局申請核准登記，指定使用於包括高粱酒在
　　內之酒類（啤酒除外）商品，現仍在商標專用權期限內，亦
　　有經濟部智慧財產局商標檢索資料在卷為憑（見警卷第16頁
　　），是被告自白與事實相符，本件犯行堪以認定，應予依法
　　論科。
三、核被告所為，係犯商標法第81條第1款之於同一商品擅自使
　　用相同於他人註冊商標罪及刑法第339條第1項之詐欺取財罪
（一）按以真品空罐裝入偽品，冒充真品出售圖利之行為，除構
　　　成詐欺罪外，縱其未仿造商標，但無權使用該商標而使用
　　　之，顯已侵害他人之商標權，應成立商標法第81條第1款
　　　之罪（最高法院80年度第1次刑事庭會議意旨可資參照）
　　　。又所謂「商標之使用」，係指為行銷之目的，將商標用
　　　於商品、服務或其有關之物件或利用平面圖像、數位影音
　　　、電子媒體或其他媒介物足以使相關之消費者認識其為商
　　　標者而言，商標法第6條定有明文；即所謂商標之使用，
　　　係為表彰自己之商品，保障消費者之利益並防止仿冒，將
　　　商標用於商品或其包裝容器之上，行銷於市面，俾購買人
　　　或使用人易於辨認，不致誤認為他人商品之謂。則參照上
　　　開說明，被告意圖銷售其灌入之酒類而使用附有附表所示
　　　商標圖樣之系爭酒瓶，致使李松田誤認其所購者為金酒公
　　　司所產製之高粱，自係以行銷商品為目的而使用附表所示
　　　之商標圖樣，縱其本身未仿造商標，但無權使用該商標而
　　　使用之，顯已侵害金酒公司之商標權，係犯商標法第81條
　　　第1款之於同一商品擅自使用相同於他人註冊商標罪。
（二）又被告意圖欺騙他人，假借金酒公司之商標將其酒類出售
　　　，使人誤認係金酒公司產製之高粱酒而購買，另犯刑法第
　　　339條第1項之詐欺取財罪。其所犯上開商標法第81條第1
　　　款之於同一商品擅自使用相同於他人註冊商標罪、刑法第
　　　339條第1項詐欺取財罪，係一行為觸犯數罪名，為想像競
　　　合犯，應從一重之刑法第339條第1項詐欺取財罪處斷。
（三）審酌被告因貪圖小利而於同一商品擅自使用相同於他人註
　　　冊商標，影響商標權人之正常收益及商譽，兼衡其販賣數
　　　量單一，詐騙所得暨其犯罪後尚能坦承犯行、態度尚可，
　　　及其犯罪動機、目的、素行、手段及已與告訴人李松田達
　　　成和解（本院卷第53、57頁）等一切情狀，量處如主文第
      二項所示之刑，並諭知易科罰金之折算標準。復以被告前
      未曾受有期徒刑以上刑之宣告，有臺灣高等法院被告前案
      紀錄表1份附卷可憑，信其經此偵審程序及科刑之教訓後
      ，自當知所警惕而無再犯之虞，本院因認其所宣告之刑，
      以暫不執行為適當，爰併諭知緩刑2年，以啟自新。
（四）末者，被告販售之仿冒金門高粱酒壹瓶（見警卷第19頁相
      片）雖未扣案，惟依卷內事證無從證明已滅失，按想像競
      合犯，僅輕罪有沒收之特別規定時，仍應適用該特別規定
      諭知沒收（最高法院86年度台上字第5227號判決參照），
      是本件被告雖論以刑法第339條第1項之詐欺取財罪，上開
      仿冒之金門高粱酒，仍應依商標法第83條之規定，併予宣
      告沒收。
四、原審認被告犯商標法第81條第1款之於同一商品擅自使用相
    同於他人註冊商標罪，另被告販賣仿冒商品之一行為同時觸
    犯商標法第82條之販賣前揭商品罪及刑法第339條第1項之詐
    欺取財罪，為想像競合犯，應從一重之詐欺取財罪處斷。上
    開商標法第81條第1款之於同一商品擅自使用相同於他人註
    冊商標罪及刑法第339條第1項之詐欺取財罪，2罪併罰，固
    非無見，惟查：
（一）依商標法第6條之規定，商標之使用，係指以行銷為目的
      ，將商標用於商品、服務或有關之物件，或利用平面圖像
      、數位影音、電子媒體或其他媒介物足以使相關消費者認
      識其為商標等情形。是同法第81條第1款所指之使用，應
      參酌上開規定，包括生產製造並加以販賣之情形。而商標
      法第82條所指之犯罪行為人，依其文義及立法目的，係以
      明知為同法第81條商品者為前提，解釋上已限縮為觸犯同
      法第81條以外之人（司法院98年智慧財產法律座談會提案
      及研討結果刑事訴訟類第9號可資參照）。本件被告未經
      金酒公司同意或授權，無權並假借金酒公司之商標而銷售
      其灌入系爭酒瓶之酒類，參照上開說明，被告係以行銷商
      品為目的而使用附表所示之商標，縱其本身未仿造商標，
      但無權使用該商標而使用之，係犯商標法第81條第1款之
      於同一商品擅自使用相同於他人註冊商標罪，是被告並非
      同法第82條適格之行為主體，核無從另行成立該條罪名。
（二）又商標法第81條第1款所指之使用，包括生產製造並加以
      販賣，已如前述，本件被告意圖欺騙他人，無權使用附有
      金酒公司商標之包裝容器出售系爭酒瓶內之酒類，致人陷
      於錯誤而買受，雖另犯刑法第339條第1項之詐欺取財罪，
      然商標之使用既包括販賣（販售侵害商標之商品）在內，
      則被告將其仿冒之金門高粱酒售予李松田時，同時以一行
      為使用（侵害）商標並施行詐術，是其所犯上開商標法第
      81條第1款之於同一商品擅自使用相同於他人註冊商標罪
      與刑法第339條第1項詐欺取財罪，係一行為觸犯數罪名，
      為想像競合犯，應從一重之刑法第339條第1項詐欺取財罪
      處斷，原審將上開2罪併合處罰，亦有未當。
（三）另本件聲請簡易判決處刑暨原審既認被告有侵害金酒公司
      商標權之犯行，則此商標權之內容如何，概與被告是否構
      成侵害他人商標權而有違反商標法之犯行，均有直接密切
      之關連並為認定事實之依據。本件聲請簡易判決處刑書（
      犯罪事實欄第1行）、原審判決書（犯罪事實第5行）雖均
      載有「如附件所示之商標圖樣」，然卻無該等「附件」可
      資據考，使該判決內容無所依憑，亦有疏略，併此敘明。
（四）綜上，公訴人執告訴人之請求上訴，認原審量刑應屬過輕
      ，雖無理由，然如上述，原審判決既有上開可議之處，且
      被告於本院審理時業已與告訴人李松田達成和解，爰依法
      撤銷原判決，並自為判決。
據上論斷，應依刑事訴訟法第455條之1第1項、第3項、第369條
第1項前段、第364條、第299條第1項前段，商標法第81條第1款
、第83條，刑法第339條第1項、第11條前段、第55條前段、第41
條第1項前段、第74條第1項第1款，判決如主文。
本案經檢察官席時英到庭執行職務。
中    華    民    國     100     年    3    月    3   日
                  刑事庭???審判長法  官  張珈禎
                                    法  官  王鴻均
                                    法  官  范坤棠
以上正本證明與原本無異。
本判決不得上訴。
                                    書記官  龔月雲
中    華    民    國   100    年    3     月    3     日
附錄本案論罪科刑法條全文：
商標法第81條
未得商標權人或團體商標權人同意，有下列情形之一者，處3 年
以下有期徒刑、拘役或科或併科新臺幣20萬元以下罰金：
一、於同一商品或服務，使用相同之註冊商標或團體商標者。
二、於類似之商品或服務，使用相同之註冊商標或團體商標，有
    致相關消費者混淆誤認之虞者。
三、於同一或類似之商品或服務，使用近似於其註冊商標或團體
    商標之商標，有致相關消費者混淆誤認之虞者。
中華民國刑法第339條
（普通詐欺罪）
意圖為自己或第三人不法之所有，以詐術使人將本人或第三人之
物交付者，處5年以下有期徒刑、拘役或科或併科1千元以下罰金
。
以前項方法得財產上不法之利益或使第三人得之者，亦同。
前二項之未遂犯罰之。
 附   表：
┌──┬──────┬─────┬──────┬──────────┬─────┐
│編號│註冊/審定號 │專用期限  │  商標權人  │商品名稱            │查扣數量  │
│    │            │          │（中文名稱）│                    │          │
├──┼──────┼─────┼──────┼──────────┼─────┤
│1   │00000000    │104/07/15 │金門酒廠實業│高粱酒；大麴酒；藥味│  1       │
│    │            │          │股份有限公司│酒；蒸餾酒；紹興酒；│          │
│    │            │          │            │清酒；威士忌酒；茶酒│          │
│    │            │          │            │；五加皮酒；茅台酒；│          │
│    │            │          │            │蘭姆酒；紅酒；米酒；│          │
│    │            │          │            │烈酒；人蔘酒；含酒精│          │
│    │            │          │            │飲料（啤酒除外）。  │          │
│    │            │          │            │                    │          │
└──┴──────┴─────┴──────┴──────────┴─────┘